【裁判字號】    95,勞訴,108
【裁判日期】    951012
【裁判案由】    確認僱傭關係存在
【裁判全文】
臺灣臺北地方法院民事判決             95年度勞訴字第108號
原      告  乙○○
被      告  交通部臺灣鐵路管理局
法定代理人  甲○○
訴訟代理人  鍾開榮律師
            丙○○
上列當事人間確認僱傭關係存在事件，本院於民國95年9月14日
言詞辯論終結，判決如下：
    主  文
原告之訴駁回。
訴訟費用由原告負擔。
    事實及理由
一、原告主張兩造間之僱傭關係存在，為被告所否認，而兩造間
    之僱傭關係是否存在，影響原告是否可依系爭僱傭契約行使
    權利負擔義務之法律上地位，原告私法上地位自有受侵害之
    危險，原告提起本件確認之訴，即有法律上利益，合先陳明
    。
二、本件原告起訴主張：伊參加被告94年度基層服務人員考試及
    格，於民國94年7月1日奉派臺北運務段即板橋車站服務，再
    派到南港調車站工作，試用30日在94年7月31日期滿，94 年
    8月2日派到樹林火車站服務，並交給新進期層服務員職前訓
    練須知，在94年8月10日到北投報到受訓3天，並在94年8 月
    9日晚上到北投訓練班報到，第2天訓練班說原告沒有在訓練
    名單上，只好回樹林火車站繼續工作，做到94年8月17日，
    站長說原告已被被告解僱，其理由為原告試用期滿經臺北運
    務段考核成績不及格，但原告在南港調車站試用30日工作認
    真，沒有任何犯錯，才會在94年8月2日分派到樹林火車站工
    作，而原告於94年8月11日並未自行辭職，被告竟將原告退
    保，且被告在94年8月16日才發文通知解僱，為何未在94年7
    月31日試用期滿考核後即不予分發，顯係事後補發不及格通
    知，實難令原告心服，爰提起本訴，而求為確認被告與原告
    之僱傭關係存在之判決。
二、被告則以：原告係依被告之「交通部臺灣鐵路管理局94年基
    層服務員考試須知」（下稱94年報考須知）報考，並經考試
    合格予以試用，而被告機僱用基層服務員係以「交通部臺灣
    鐵路管理局基層服務員暫行管理要點」（下稱系爭暫行管理
    要點）為實施依據。原告於其基層服務員試用期間，言行舉
    止出現異常狀況，對於上級指派的任何工作均無法勝任，見
    習調車工作中隨時都會出現危及自身安全的動作，並均不能
    接受現場調車同仁的制止，見習內勤或清潔工作中，工作不
    久即不見人影或去騷擾其他工作同仁進行中的工作，其脫序
    行為實已不能勝任及從事鐵路服務業工作，且原告於試用期
    間仍需接受被告之新進基層服務員訓練課程，惟原告仍無法
    正常接受訓練，且於訓練班其他期別受訓學員前，百般滋擾
    ，嚴重影響老師及其他學員之上課程序，更甚者，原告竟擅
    自離開訓練中心，未參加第6期新進基層服務員之訓練，被
    告以原告於試用期間行為嚴重脫序，不能勝任工作，經考核
    成績不及格，依94年報考須知第9條、系爭暫行管理要點第6
    條之規定予以解僱，於法並無不合等語，資為抗辯。並聲明
    ：原告之訴駁回。
三、兩造不爭執之事項：
  (一)原告參加被告94年度基層服務人員考試及格，於民國94年7
    月1日奉派臺北運務段即板橋車站服務，再派到南港調車站
    工作，試用30日在94年7月31日期滿，有94年6月23日原告臺
    北運務段函附卷可稽（見本院卷第14頁）。
  (二)原告係依被告之94年報考須知報考，並經考試合格予以試用
    ，而被告機僱用基層服務員係以系爭暫行管理要點為實施依
    據，有94年報考須知、系爭暫行管理要點在卷可考（見本院
    卷第51至55頁）。
  (三)被告係以原告於試用期間行為嚴重脫序，不能勝任工作，經
    考核成績不及格，依94年報考須知第9條、系爭暫行管理要
    點第6條之規定予以解僱，有基層服務員試用期間成績考核
    、臺北運務段南港調車場新進人員考核表、被告員工訓練中
    心暨工作日誌、通知書存卷足稽（見本院卷第56至64頁）。
四、本件原告主張與被告間有僱傭關係存在，無非以原告在南港
    調車站試用30日工作認真，沒有任何犯錯，才會在94年8月2
    日分派到樹林火車站工作，而被告在94年8月16日才發文通
    知解僱，為何未在94年7月31日試用期滿考核後即不予分發
    ，顯係事後補發不及格通知，實難心服等語為據，被告則以
    伊依以原告於試用期間行為嚴重脫序，不能勝任工作，經考
    核成績不及格，而依94年報考須知、系爭暫行管理要辦法規
    定予以解僱，於法並無不合等語置辯。是本件兩造之爭執點
    厥為(一)試用期間原告是否經考核確係不能勝任工作？(二)被告
    解僱原告是否合法？茲析述如下：
  (一)本院觀之上開94年報考須知第9條、系爭暫行管理要辦法第6
    條係規定經考試合格者，分發試用30天，期滿經核成績及格
    者予以正式僱用，考核成績不及格，不予僱用（見本院卷第
    53頁、第54頁）。經查：
  1.被告抗辯原告於其基層服務員試用期間，言行舉止出現異常
    狀況，對於上級指派的任何工作均無法勝任，見習調車工作
    中隨時都會出現危及自身安全的動作，並均不能接受現場調
    車同仁的制止，見習內勤或清潔工作中，工作不久即不見人
    影或去騷擾其他工作同仁進行中的工作，其脫序行為實已不
    能勝任及從事鐵路服務業工作等情，有臺北運務段南港調車
    場站長宋清安、副站長周漢奎、站務主任李宏洲於原告試用
    期滿後之94年8月1日簽署之新進人員考核表3份在卷足證（
    見本院卷第57至60頁），堪認原告所為其於試用期間沒有犯
    錯之主張，為不可採。
  2.次查，被告抗辯原告於試用期間仍需接受新進基層服務員職
    前訓練課程，原告於94年8月10至12日應參加第6期訓練，惟
    原告於94年8月9日晚間提前到達被告員工訓練中心，翌日輔
    導員田聖方招呼原告用早餐，惟94年8月10日上午8時15分，
    輔導員黃方力查堂時，發現原告坐在3樓第5期訓練班教室，
    神情有異，趨前詢問原告即離開教室，又再走進教室前方，
    進進出出，大聲喧嘩，影響老師及同學上課秩序，經員工訓
    練中心輔導科長勸導，始帶領其離開教室前往輔導科辦公室
    ，原告於輔導科辦公室時，出現精神異常，喃喃自語現象，
    不時舞動四肢，而後在中心操場、寢室到處跑動、自言自語
    、揮舞四肢，並於9時20分自行帶著行李包離開，經不停聯
    絡，原告母親於當日下午1時30分回電告知原告已平安返家
    等情，有原告員工訓練中心函暨訓導組工作日誌附卷可稽（
    見本院卷第61至63頁），是原告所為被告員工訓練中心於其
    報到時告知原告不在訓練名單上之主張，並非可採，故被告
    抗辯原告無法接受正常訓練，且於訓練班百般滋事，嚴重影
    響老師及其他學員之上課秩序，擅自離開員工訓練中心，未
    參加第6期新進基層服務員職前訓練等情，顯非無據，亦堪
    採信。從而，被告於原告試用期滿後之綜合考評以原告於試
    用期間行為脫序，不能勝任工作，安全堪虞，經考核成績總
    分數49分（以60分為及格），考核成績不及格為由，不予僱
    用等情，亦有基層服務員試用期間成績考核表、通知函在卷
    可證（見本院卷第56頁、第64頁），應堪信為真實。則被告
    抗辯其係依94年報考須知第9條、系爭暫行管理要點第6條之
    規定，將原告予以解僱，於法並無不合等語，應屬有據。
  (二)又查，原告雖主張伊並未自行辭職，94年8月11日辭職書並
    非真正，被告竟於同將其退保，被告在94年8月16日才發文
    通知解僱，為何未在94年7月31日試用期滿考核後即不予分
    發，顯係事後補發不及格通知，實難令原告心服等語，並提
    出退保申報單、辭職書為證（見本院卷第12至13頁）。惟查
    ，原告並未以原告自行請辭為兩造僱傭關係存在與否之抗辯
    ，而被告依規定於原告94年7月30日試用期滿始得製作考核
    表，是站長宋清安於同年8月1日（註：94年7月31日為星期
    日）完成上揭新進人員考核表（見本院卷第57頁），報由臺
    北運務段段長朱來順完成上開基層服務員試用期間成績考核
    表（見本院卷第56頁），且被告經完成人事作業程序後，於
    94年8月16日發通知書，距原告試用期滿僅16日，為合理期
    間，顯非如原告主張，係事後補發不及格通知。至原告主張
    被告於94年8月11日即將原告退保乙節，縱屬提前退保之行
    為，亦僅被告是否應負損害賠償責任問題，不影響原告經被
    告評定為試用不及格之事實。是原告上開主張，為無理由。
    。從而，原告請求確認兩造間僱傭關係存在，於法並非有據
    ，應予駁回。
五、本件事證已臻明確，兩造其餘之攻防方法與判決結果不生影
    響，無庸逐一論述，併此敘明。
六、據上論結：原告之訴為無理由，依民事訴訟法第78條，判決
    如主文。
中    華    民    國    95    年    10    月    12    日
                    勞工法庭    法  官  曾啟謀
以上正本係照原本作成
如對本判決上訴，須於判決送達後20日內向本院提出上訴狀
中    華    民    國    95    年    10    月    12    日
                                書記官  王月伶


司法院資訊處製作；財團法人民間司法改革基金會備份。
